【裁判字號】    98,司養聲,346
【裁判日期】    981123
【裁判案由】    終止收養
【裁判全文】
臺灣高雄地方法院民事裁定           98年度司養聲字第346號
聲  請  人  乙○○
上聲請人聲請許可終止收養事件，本院裁定如下：
    主  文
准予終止聲請人乙○○（女，民國○○○年○月○○○日生，身
分證統一編號：Ｚ000000000號）與養父莊川下（已歿
）間之收養關係。
程序費用新臺幣壹仟元由聲請人負擔。
    理  由
一、按在養父母死亡後，民法修正前第1080條第5 項規定僅限於
    養子女不能維持生活而無謀生能力時，始得聲請法院許可終
    止收養，失之過嚴，是為保護養子女之利益，應使其有聲請
    法院許可終止收養之機會（見96年5 月23日修正立法理由一
    ），故於修正後民法第1080條之1 第1 項、第4 項明定：「
    養父母死亡後，養子女得聲請法院許可終止收養。」；「法
    院認終止收養顯失公平者，得不許可之。」又按養父母死亡
    時，養父母與養子女間之婚生親子關係固已消滅，然二者間
    之收養關係並未當然解消，是我國法上定有死後終止收養之
    制度，其目的在於解消養子女與死亡養父母之親屬間之法定
    血親關係，同時為圖回復其本性及回復其與本生父母之法律
    關係。換言之，在法院依法裁定收養終止之前，收養人與被
    收養人間之收養關係仍持續中，是本件即無適用舊法關於終
    止收養要件之餘地，而應逕依修正後民法親屬編之規定予以
    審酌，合先敘明。
二、聲請意旨略以：聲請人乙○○為莊川下（民國22年2 月9 日
    生，身分證統一編號：Ｚ000000000號）之養女，因養父莊川
    下已於87年8 月25日死亡，因考量本生父母年邁，聲請人公
    司團保等福利有助於其晚年得到最妥善之照顧，讓聲請人盡
    微薄之孝道，爰依民法第1080之1 條第1 項規定聲請終止前
    開之收養關係等語。
三、經查：(一)聲請人主張之事實，業據其提出聲請人戶籍謄本及
    收養人之除戶謄本各1 件為證，堪信屬實，並據聲請人到院
    陳述：「（問：收養人有無實際照顧你？）沒有，因為我們
    實際住在一起，只是名義上收養。當初還有一位弟弟也被伯
    父收養，而且他有繼承，我是拋棄繼承，弟弟無須終止收養
    。」等語（見本院98年11月13日非訟事件筆錄），並經聲請
    人之生母甲○○到庭陳述：「我是聲請人生母，當初聲請人
    兩三歲時候，因為大伯沒有小孩，所以將乙○○由大伯收養
    ，實際上還是我在撫育。」等語（見上開非訟事件筆錄）。
    (二)復經本院依職權查詢聲請人之財產歸戶資料及函國稅局調
    閱聲請人養父莊川下之遺產稅申報資料，查聲請人並無繼承
    養父莊川下之遺產，此有稅務電子閘門財產所得調件明細表
    、98年10月8 日財政部臺灣省南區國稅局澎湖縣分局南區國
    稅澎縣一字第0980010910號函覆之遺產稅核定通知書各1 份
    附卷可稽，且審酌聲請人之莊川下尚有1 名子女即聲請人之
    弟莊順喜，亦有全戶戶籍資料查詢結果1 紙附卷可稽，足認
    本件聲請人聲請終止收養，並無任何顯失公平之情形，揆諸
    前揭說明，聲請人聲請終止其與養父莊川下間之收養關係，
    於法並無不合，應予准許。
四、依非訟事件法第21條第1 項前段、第24條第1 項，裁定如主
    文。
中    華    民    國    98    年    11    月    23    日
                  家事法庭  司法事務官  宋佳蓁
以上正本證明與原本無異。
如不服本裁定，應於裁定送達後10日之不變期間內，向本院提出
抗告狀，並繳納抗告費新臺幣1,000 元。
中    華    民    國    98    年    11    月    23    日
                            書  記  官  王少玲


司法院資訊處製作；財團法人民間司法改革基金會備份。
